# 求助合作建房账务处理

提问人：kingkong7011 时间：2022-10-25 22:24:31
陈版好，有个问题求助下：A公司是国企，以挂牌方式征集合作方B公司合作建设开发科研办公楼，A公司提供土地，B公司提供全部建设资金，保证项目预算资金投入不低于 2 亿元（如结算审计建造金额大于 2 亿元，A公司无需补偿B公司；小于 2 亿元，B公司需现金补偿A公司），并负责项目用地房屋拆除、市政设施迁移、建造、装修以及以A公司名义办理项目规划、施工报建、验收等手续。办公楼建成后，全部物业产权归A公司，A公司获得总建筑面积49%的物业使用权，B公司获得总建筑面积51%的物业使用权（享有独立自主的经营使用管理权），使用权期限以项目土地使用权期限为准，如国家法律法规允许办理以B公司为业主的房地产证的，A公司应协助办理，B公司无需支付A公司任何费用。合同生效后、B公司获得物业使用权前，A公司不得将属于B公司权益部分物业（包括土地以及全部地上建筑物）进行任何抵押、质押、担保等产权处分；合同生效后、B公司依原合同享有的物业产权登记在B公司名下前，如被征用拆迁的，B公司依原合同享有的物业使用权对应的拆迁赔款全部属于B公司。土地使用权期限届满后，依法应当续期使用的，B公司应按其依原合同获得的建筑面积承担相应的土地出让金，并继续享有该部分物业使用权。
问：1.办公楼竣工验收后，A公司是按暂估建造金额全部确认为固定资产吗？还是只确认49%的固定资产，剩余51%当作融资租赁资产？
2.论坛里的相关帖子还提到实质上是处置土地使用权，办公楼竣工验收后，应按合同签订日土地的公允价值确认固定资产（假设0.5亿），与土地账面价值（假设0.1亿）差额确认资产处置损益（0.4亿）？如按这种处理，A公司发生建设支出时，借在建工程，贷预收账款—B公司（假设 2 亿），竣工验收后，是按差额1.5亿冲减账面确认的在建工程和预收账款？
求助陈版指点迷津，不胜感激。

回答人：chenyiwei
该交易的实质是A公司卖地，以土地换入49%物业相关的权益。另51%的权益虽然暂时登记在A公司名下，但A公司不能从中获取任何经济利益，故不能确认为A公司的资产。A公司只能将其实际拥有权益的49%部分确认为固定资产。
你提到的“论坛里的相关帖子还提到实质上是处置土地使用权，办公楼竣工验收后，应按合同签订日土地的公允价值确认固定资产（假设0.5亿），与土地账面价值（假设0.1亿）差额确认资产处置损益（0.4亿）”是最能体现此类交易经济实质的会计处理方法。在该做法下，相关建设支出以代收代付方式体现，该项目也不确认为A的在建工程。直到收到建成的房产之后才确认固定资产。